最高法院民事判決　　　　　　　九十六年度台上字第六五六號
上　訴　人　丙 ○ ○
　　　　　　丁○○○
　　　　　　甲 ○ ○
　　　　　　乙 ○ ○
兼上列二人
法定代理人　戊 ○ ○　住同上
共　　　同
訴訟代理人　劉 永 培律師
被 上訴 人　錢櫃企業股份有限公司
　　　　　　　　　　　設台北市○○路9號15樓
法定代理人　己　　○　住同上
訴訟代理人　蔡順雄律師
上列當事人間請求損害賠償事件，上訴人對於中華民國九十五年
九月二十六日台灣高等法院第二審判決（九十五年度消上字第一
號），提起上訴，本院判決如下：
    主  文
上訴駁回。
第三審訴訟費用由上訴人負擔。
    理  由
本件上訴人主張：訴外人張雨正於民國九十三年二月十五日八時
許與友人在台北市大安區○○○路○段錢櫃 KTV之SOGO店七○七
包廂內飲酒唱歌，為制止同行友人爭執，乃持隨身攜帶奧地利制
式手槍，朝天花板開槍，同日十時許復朝包廂之隔間牆開槍，子
彈穿越隔間牆，擊中隔壁七○六包廂內另一消費者禚博生背部，
致禚博生死亡。被上訴人係企業經營者，依消費者保護法（下稱
消保法）第七條規定，應確保其所提供之服務符合當時科技或專
業水準可合理期待之安全性，然被上訴人所提供之 KTV隔間牆等
設施不足，且其服務生未留意包廂內發生槍擊事件及時前往查看
並處理，均不具可合理期待之安全性，且有過失，因而致禚博生
死亡，依同法第七條第三項、民法第二百二十七條、第二百二十
七條之一規定，被上訴人應負損害賠償責任。上訴人分別為禚博
生之父母、配偶、子女，依民法第一百九十二條第一、二項、第
一百九十四條規定，得向被上訴人請求殯葬費、扶養費、精神慰
撫金；並得依消保法第五十一條規定，請求給付一倍之懲罰性違
約金等情。爰求為命被上訴人應分別給付戊○○新台幣（下同）
一千七百六十七萬九千八百五十四元、丙○○六百八十九萬九千
一百六十六元、丁○○○七百十六萬零一百零二元、甲○○七百
二十五萬八千二百三十六元、乙○○七百四十萬六千七百五十六
元，及均加付法定遲延利息之判決。
被上訴人則以：伊所經營之 KTV並非高危險性之服務，自無消保
法之適用；又伊之服務生亦不應適用消保法之「無過失責任」。
禚博生中槍死亡前，同在七○六包廂唱歌之友人，均未聽聞槍聲
，與禚博生距離更遠之服務生，更不可能查覺到槍聲，自無故意
及過失。縱認應適用消保法，伊提供之包廂隔間牆，已經主管機
關發給合格證明，並通過台北市政府消防局之安全檢查，符合消
保法第七條規定之「合理期待之安全性」，並無安全或衛生上之
危險。且禚博生之死亡係因第三人張雨正之行為所致，與伊提供
之服務行為間並無因果關係，伊自不負賠償責任等語，資為抗辯
。
原審以：上訴人主張張雨正為嚇阻二友人繼續爭吵，持上開手槍
約於二人頭耳部之高度，在兩人臉頰前朝其背後之隔間牆擊發，
詎該發子彈穿越七○七包廂隔間牆後，擊中七○六包廂內以背對
牆壁坐於沙發之禚博生，貫穿左橫隔致死等事實，有相驗屍體證
明書影本可證，並為兩造所不爭。本件被上訴人所經營之 KTV，
係提供消費者唱歌設備、飲食，及獨立不受影響之唱歌空間，屬
消保法所稱之「服務」，依消保法第七條之立法意旨觀之，固應
對其提供消費者使用之空間及附屬設施負確保「安全」之責任。
惟被上訴人提供之 KTV包廂隔間牆，自八十九年內部裝修完工後
，即取得主管機關發給之合格證明，於案發當時亦通過台北市政
府消防局之安全檢查，有室內裝修合格證明、主管機關變更使用
執照可證。台北市政府工務局亦函覆略稱：依建築技術規則建築
設計施工編第八十六條規定意旨，KTV（核屬B-1類組）之分間牆
構造應以不燃材料建造，坊間常用矽酸鈣板或石膏板作為不燃材
料之來源，並供作 KTV等營業場所之分間牆使用；查該址領有室
內裝修合格證明，其結構安全已併於變更使用執照申請案由張光
堯建築師檢討簽證安全無虞；九十二年、九十三年度建築物安全
檢查係由韋多芳建築師辦理並簽證合格後，報局准予備查在案等
情，核與證人韋多芳建築師證稱：系爭KTV 包廂之隔間符合建築
技術規則，被上訴人包廂隔間是用耐燃石膏板，目前建築法規並
不要求須有防彈設施等語相符。而一般消費者至 KTV消費，其預
期經營者所提供之「服務」為符合品質、效用之唱歌與飲食，而
隔間牆之設置僅係為提供不同之消費族群各自獨立不受影響之唱
歌空間而已；KTV並非試槍場所，一般人至KTV消費，並不會預期
包廂係供消費者談判、聚眾鬥毆之場所，被上訴人之 KTV包廂隔
間牆自不須具備防彈功能；亦無法律規定 KTV應設置金屬探測門
。是被上訴人所提供之隔間牆，應符合當時科技或專業水準可合
理期待之安全性。次查當日與禚博生同處七○六包廂之陳建富、
李憲榮、劉嘉燕、吳靖玫、林岳峰等人均證稱：原先不知道是槍
聲，直到朋友傷有彈孔才知道等語，有偵訊筆錄影本可證；當日
於店中服務之樓面組長蔡政樺、服務生陳俊升均證稱：隱約有聽
到二、三聲疑似鞭炮聲響，但不確定是不是槍聲等語相符；系爭
KTV 於案發當日前，並未禁止在包廂使用拉炮，喜慶時有人會使
用拉炮等情，亦據證人蔡忠衛即被上訴人員工證述明確。KTV 係
密閉之喧嘩空間，鞭炮聲與槍聲本難分辨；況位於工作平台之服
務生，距離七○七包廂較遠，與槍擊案發生包廂隔鄰之七○六包
廂內，禚博生之友人尚無法確認係槍聲，被上訴人之服務生更無
從分辨，是服務生不知有槍聲，亦屬合理。又KTV 包廂燈光本較
黯淡，清潔人員清掃包廂時，無法期待其仰頭檢查天花板上是否
有彈孔。且張雨正前三次槍擊發生時，此二包廂客人均未按鈴要
求服務生到包廂；亦不能期待服務生逕自到包廂查探，打擾客人
雅興。被上訴人之服務生在此狀況，既不知有槍聲，自無進入KT
V 包廂查看及報警義務。被上訴人縱裝有警民連線，亦無按警民
連線報警義務；至禚博生被害後，無論被上訴人員工是否有按警
民連線，均與訴外人禚博生之死亡無因果關係。再被上訴人並非
治安機關，並無臨檢或偵查犯罪權限；又無槍械等自保武器，其
無義務亦無法攔阻持槍嫌犯。是被上訴人服務生所提供之服務，
應已符合當時科技或專業水準合理期待之安全性。上訴人復未證
明禚博生之死亡與被上訴人所提供之服務間有相當因果關係，其
請求賠償，均屬無據，並說明兩造其餘攻擊、防禦方法及未經援
用之證據，經審酌後認與判決結果已不生影響，爰維持第一審為
所上訴人敗訴之判決，駁回其上訴。經核於法並無不違背。上訴
論旨，指摘原判決不當，求予廢棄，為無理由。
據上論結，本件上訴為無理由。依民事訴訟法第四百八十一條、
第四百四十九條第一項、第七十八條，判決如主文。
中　　華　　民　　國　九十六　年　　三　　月　 三十 　日
                      最高法院民事第七庭
                          審判長法官  劉　延　村
                                法官  劉　福　來
                                法官  黃　秀　得
                                法官  吳　謀　焰
                                法官  李　寶　堂
      本件正本證明與原本無異
                                      書  記  官
中　　華　　民　　國　九十六　年　　四　　月　 十二 　日
                                                Ａ
